【裁判字號】    89,上易,676
【裁判日期】    900301
【裁判案由】    侵權行為損害賠償
【裁判全文】
台灣高等法院民事判決  八十九年度上易字第六七六號
      上  訴  人  甲○○
      被  上訴人  乙○○
      訴訟代理人  張世柱律師
      複  代理人  蘇家宏律師
右當事人間侵權行為損害賠償事件，上訴人對於中華民國八十八年十一月二十二日臺
灣臺北地方法院八十八年度附民字第三三二號第一審判決提起上訴，本院判決如左：
    主    文
原判決關於駁回上訴人後開第二項之訴部分暨訴訟費用之裁判均廢棄。
被上訴人應給付上訴人新台幣壹拾陸萬壹仟零伍拾捌元及自民國八十八年六月十二日
起至清償日止按週年利率百分之五計算之利息。
其餘上訴駁回。
第一、二審訴訟費用由被上訴人負擔五分之三，餘由上訴人負擔。
    事    實
甲、上訴人方面：
一、聲明：被上訴人應給付上訴人新台幣（下同）二十六萬一千零五十八元，及自起
    訴狀繕本送達翌日起至清償日止，按年息百分之五計算之利息。
二、陳述略以：
（一）伊與被上訴人係夫妻關係，平日相處不睦，被上訴人自民國七十九年起即有毆
      打伊之習慣。八十七年八月二十六日凌晨四時許，伊會同臺北市政府警察局松
      山分局民有派出所警員唐政平等人，在臺北市○○○路四二一號五樓，查獲被
      上訴人與張小桂涉嫌通姦妨害家庭案件，被上訴人心生不滿，趁員警不注意之
      際，基於傷害之犯意出手毆打伊，致伊受有右前臂皮下瘀血一×一公分、右上
      臂皮下瘀血二×三公分、右下腿皮下瘀血一×一公分、右小腿皮下瘀血、左小
      腿皮下瘀血二×二公分等之傷害；嗣伊於八十八年一月二十七日上午七時許，
      在其台北市○○路四三三巷十九之一號住處，欲與被上訴人談論夫妻如何溝通
      問題時，被上訴人心生不滿，竟基於同一傷害之概括犯意，出手毆打伊，致伊
      受有右上臂瘀傷三×三公分、右前臂瘀傷五×一公分、左上臂瘀傷二×二公分
      、左前臂瘀傷三×一公分、左手瘀傷一×一公分、右小腿瘀傷一×一公分、左
      小腿瘀傷二×二公分等傷害，並住院四日始出院。
（二）八十七年八月六日凌晨四時會同警員前往抓姦時，因當時場地很小，被上訴人
      與上訴人爭吵從後面打上訴人，上訴人只是蹲下來哭，沒有告訴警員被打。
（三）上訴人是斗六家職畢業，以前當過店員，月薪一萬多元，本案發生後回娘家休
      養，目前沒有工作，無存款也無不動產。
三、證據：援用原審所提證據。
乙、被上訴人方面：
一、聲明：駁回上訴。
二、陳述：
（一）被上訴人於八十七年八月二十六日絕無傷害上訴人，上訴人與周素戀杜撰故事
      誣陷被上訴人，其情嚴重悖於常理且荒誕乖離。當時上訴人夥同周素戀夫婦及
      一不知名男子與三名警員共七人，至台北市○○○路四二一號五樓找被上訴人
      ，員警以臨檢名義令張小桂開門並進入後，上訴人之友人全程拍照，員警即查
      驗被上訴人之證件並將其帶回警局製作筆錄。
（二）本案刑事判決，有重要證據漏未調查，致認定事實錯誤，遽為被上訴人有罪判
      決，確有違誤：
      1.本院八十八年度上易字第五七一二號刑事判決認定八十七年八月二十六日凌
        晨四時，上訴人及員警唐政平等人至張小桂前開住處，在員警面前，上訴人
        遭傷害，證人周素戀稱有傷害之事且係由在場員警見聞云云，然其所稱傷害
        情節與上訴人所述，甚至與驗傷單上所載不符，且查在場證人唐政平明確指
        出對甲○○是否受傷一事並「沒有印象」，故實有必要傳訊當時亦在場之另
        二位員警，以明瞭是否有傷害之情事實抑或是證人周素戀之誣指，此等重要
        影響判決之基礎證據，刑事庭未予調查，有悖經驗法則之推論。
      2.上訴人為抓姦而於當時有專人全程拍攝相片，據此，上訴人當時是否被毆打
        ，見此證據即明，然被上訴人於刑事庭請求上訴人提出所有相片及底片，上
        訴人卻故意不提出，而法院竟以「為抓姦而拍攝照片」而未命其提出，顯漏
        未調查此被上訴人無罪之重要證據，致認定事實錯誤。
      3.刑事判決未調查證據，僅以「被告在警方戒護下移送司法機關或模擬現場時
        ，遭被害人或民眾追打。」作為判決之基礎，不論上訴人等荒繆予盾之陳述
        ，足見該判決違誤。
（三）上訴人稱被上訴人於警員面前傷害上訴人，並由警員將被上訴人拉開，此情已
      經警員三人證述該日並無被上訴人傷害上訴人，足見上訴人與周素戀所言全然
      不實，自無侵權行為可言。
（四）上訴人稱於八十八年一月二十七日在家遭受被上訴人傷害，亦屬編造之詞，且
      其陳述前後矛盾。
（五）上訴人稱其於八十七年八月中遭被上訴人以領帶勒擊，經女兒盧意婷搭救始免
      於難，且八十六年八月八日遭被上訴人傷害云云，均為杜撰誣陷之詞。
（六）退萬步言，倘上訴人當時被毆擊，豈有不當場求救且警員不出面制止？且於三
      日後才補製驗傷單？又何以上訴人不敢將當日所拍攝之全部底片提出？況且於
      警員製作筆錄時，上訴人無任何受傷，亦無陳明被毆，否則員警定當記載，詎
      料上訴人與周素戀誣稱當日於警員前遭被上訴人毆擊數分鐘，其情荒誕至極。
（七）被上訴人並無傷害上訴人，不須負損害賠償責任，刑事判決確定之事實並不拘
      束民事判決之認定。
三、證據：請求命上訴人提出八十七年八月二十六日當場拍攝照片之整捲底片，並聲
    請訊問證人即警員楊佩勳及汪永誠
丙、本院依職權調閱被上訴人傷害等刑事案卷。
    理    由
一、上訴人起訴主張：伊與被上訴人係夫妻關係，平日相處不睦，被上訴人自民國七
    十九年起即有毆打伊之習慣。八十七年八月二十六日凌晨四時許，伊會同臺北市
    政府警察局松山分局民有派出所警員唐政平等人，在臺北市○○○路四二一號五
    樓，查獲被上訴人與張小桂涉嫌通姦妨害家庭案件，被上訴人心生不滿，趁員警
    不注意之際，基於傷害之犯意出手毆打伊，致伊受有右前臂皮下瘀血一×一公分
    、右上臂皮下瘀血二×三公分、右下腿皮下瘀血一×一公分、右小腿皮下瘀血、
    左小腿皮下瘀血二×二公分等之傷害；嗣伊於八十八年一月二十七日上午七時許
    ，在其台北市○○路四三三巷十九之一號住處，欲與被上訴人談論夫妻如何溝通
    問題時，被上訴人心生不滿，竟基於同一傷害之概括犯意，出手毆打伊，致伊受
    有右上臂瘀傷三×三公分、右前臂瘀傷五×一公分、左上臂瘀傷二×二公分、左
    前臂瘀傷三×一公分、左手瘀傷一×一公分、右小腿瘀傷一×一公分、左小腿瘀
    傷二×二公分等傷害，並住院四日始出院。爰依侵權行為之法律關係請求被上訴
    人賠償伊醫療費用損失新台幣（下同）一萬一千零五十八元及精神慰撫金二十五
    萬元，共計二十六萬一千零五十八元，並加計法定遲延利息等語。
    被上訴人則以：伊固與上訴人偶有爭吵之事實，惟否認有出手毆打上訴人，上訴
    人之傷如何產生，伊並不知情等語，資為抗辯。
二、上訴人主張：伊與被上訴人係夫妻關係，平日相處不睦，被上訴人自七十九年起
    即有毆打伊之習慣。八十七年八月二十六日凌晨四時許，伊會同臺北市政府警察
    局松山分局民有派出所警員唐政平等人至臺北市○○○路四二一號五樓，查獲被
    上訴人與第三人張小桂涉嫌妨害家庭案件，被上訴人心生不滿，趁員警不注意之
    際，基於傷害之犯意出手毆打伊，致伊受有右前臂皮下瘀血一×一公分、右上臂
    皮下瘀血二×三公分、右下腿皮下瘀血一×一公分、右小腿皮下瘀血、左小腿皮
    下瘀血二×二公分等之傷害；嗣伊於八十八年一月二十七日上午七時許，在其台
    北市○○路四三三巷十九之一號住處，欲與被上訴人談論夫妻如何溝通問題時，
    被上訴人心生不滿，竟基於同一傷害之概括犯意，出手毆打伊，致伊受有右上臂
    瘀傷三×三公分、右前臂瘀傷五×一公分、左上臂瘀傷二×二公分、左前臂瘀傷
    三×一公分、左手瘀傷一×一公分、右小腿瘀傷一×一公分、左小腿瘀傷二×二
    公分等傷害，並住院四日始出院等情，被上訴人固否認有傷害上訴人之舉，並以
    ：伊固與上訴人偶有爭吵之事實，惟並未出手毆打上訴人，上訴人之傷如何產生
    ，伊並不知情等語，查：
    上訴人主張被上訴人於八十七年八月二十六日在台北市○○○路四二一號五樓傷
    害上訴人部分，除據上訴人於警訊、檢察官偵查中、刑事第一審及本院第二審審
    理中指訴不移外，並有驗傷診斷證明書一件附卷可稽（見本件一審附民卷七頁）
    ，且據證人周素戀於偵查中及本院刑事第二審審理中證稱：被上訴人確有毆打上
    訴人之情等語在卷（見偵查卷十一頁反面、本院刑事二審卷八十九年二月一日訊
    問筆錄），證人即當日前往現場處理之警員唐政平於偵查中亦證稱：八十七年八
    月二十六日凌晨四時許，伊因上訴人報案，遂夥同二位同事一起前往台北市○○
    ○路四二一號五樓，當時被上訴人與上訴人有吵架等語（見偵查卷十頁反面），
    亦顯見兩造間當時確有爭執，雖該證人於偵查中亦證稱：有無互毆，伊沒有印象
    云云，並不表示被上訴人並沒有毆打上訴人。另被上訴人所舉證人即當時在場之
    警員楊佩勳及汪永誠亦在本院證稱：當場沒有看到打，有吵架，當場沒有看到打
    鬥，也沒有看到受傷等語（見本院卷三六頁），惟上訴人稱：當時場地很小，我
    先生（即被上訴人）從後面打我，我只是蹲下來哭，沒有告訴警員被打之事等語
    ，準此，兩造當時既有吵架，被上訴人又係趁在場處理通姦之警員不注意時自後
    毆打上訴人，上訴人既未告訴警員被毆之事，則警員唐政平等三人不知上訴人被
    毆且受有輕傷害之情，乃極正常之事，顯難資為被上訴人未毆打上訴人之證據。
    至被上訴人稱上訴人如確有受傷，何以遲至三日後始前往驗傷，惟兩造係屬夫妻
    關係，上訴人為顧及家庭和諧或子女之利益，是否提出告訴往往考慮再三，是自
    不能以上訴人未及時驗傷，而認定上訴人未受有傷害。另被上訴人稱：上訴人稱
    現場照片為周素戀所拍攝，證人周素戀稱照片為其先生所拍，且上訴人迄未能提
    出八十七年八月二十六日當場拍攝照片之整捲底片，顯見所言不實等語，查上訴
    人已在本院陳稱：上開物品因已帶回南投娘家，在九二一大地震時被毀，已找不
    到，故無法提出等情在卷，又該照片究係周素戀所拍，或周素戀之丈夫所拍，均
    不影響本件事實之認定。
    另上訴人主張被上訴人於八十八年一月二十七日在住處傷害伊之事實部分，亦據
    上訴人於警訊、檢察官偵查中、刑事第一審及本院刑事第二審審理中指訴甚詳，
    證人即台北市政府警察局中山分局民權一派出所警員陳豐富於檢察官偵查中亦證
    稱：八十八年一月二十七日上午八時零三分許因有人報案，遂與另一名警員前往
    台北市○○路四三三巷十九之一號二樓，當時甲○○（即上訴人）在門口，乙○
    ○（即被上訴人）就出示處分書，二人爭執告訴內容，講完後乙○○表示急著去
    上班，甲○○則要乙○○把事情處理完再走，但乙○○說上完班再講後就拿著手
    提包去上班，甲○○並沒有上前阻止，甲○○並說每次要和乙○○講，乙○○卻
    閉口不談，當時甲○○表示有被乙○○打等語（見八十八年度偵字第六三０四號
    卷五九頁反面至六十正面），顯見兩造確有於上開時地發生爭執，且被上訴人有
    毆打上訴人之情，否則上訴人當不致報警前來處理，且上訴人於當日上午即前往
    台北市立和平醫院就診，診療結果上訴人確受有前開傷害，並有驗傷診斷證明書
    一件在卷可稽（見本件一審附民卷六頁），足見警員陳豐富另稱沒看見上訴人明
    顯外傷云云，要與事實不符。被上訴人雖辯稱：上訴人就有無休克或暈倒，發生
    時間為何前後有矛盾，其係為誣陷而自傷，否則被上訴人要求一起去廟裡發誓何
    以不敢去等語，惟上訴人就同一事實細節之陳述前後略有出入，此乃記憶不清所
    致，倘其主要陳述一致，即難因其細節稍有紛歧即將全部證言捨棄不採（最高法
    院七十三年台上字第三九九八號判例參照）。本件上訴人就其遭被上訴人毆打致
    受傷之指訴始終如一，究不能因其有關指訴之細節前後略有出入，或細節未交代
    清楚，即認其指訴不符；再上訴人依上開診斷證明書所載其所受傷害之程度並非
    輕微，且住院三日，衡情上訴人豈有可能自為傷害之理？又上訴人所訴是否實在
    ，應依證據認定之，上訴人是否同意會同被上訴人前往廟裡發誓，不得作為上訴
    人之指訴是否可採之證明。綜上所述，被上訴人委有前開傷害上訴人之舉，要堪
    認定，被上訴人所辯要無足取。刑事部分，被上訴人因而被依連續傷害罪判處罰
    金五千元確定等情，為兩造所不爭，且有本院八十八年度上易字第五七一二號刑
    事判決正本一件附卷可稽。
三、按因故意不法侵害他人之權利者，負損害賠償責任。又不法侵害他人之身体或健
    康者，對於被害人因此增加生活上之需要時，應負損害賠償責任。又不法侵害他
    人之身体、健康者，被害人雖非財產上之損害，亦得請求賠償相當之金額，民法
    第一百八十四條第一項前段、第一百九十三條第一項、第一百九十五條第一項分
    別定有明文。
    查本件被上訴人不法侵害上訴人之身体既經認定，則上訴人依上開規定請求被上
    訴人賠償因而所受之損害，即無不合。
    至上訴人請求被上訴人賠償之金額，應否准許，分述如次：
  （一）醫療費用一萬一千零五十八元部分，業據上訴人提出台北市立和平醫院出具
        之診斷證明書及醫療費用單據各一件為證，依上訴人所受傷害及該收據所載
        治療費別，自屬治療上之必要費用，應予准許。
  （二）精神慰撫金二十五萬元部分：查上訴人之身体受被上訴人不法之侵害，受傷
        多處，肉体及精神上確受極大痛苦，本院斟酌實際情況及上訴人係斗六家職
        畢業，以前當過店員，月薪一萬多元，本案發生後回娘家休養，目前沒有工
        作，無存款也無不動產；被上訴人為台北市立商業職業學校畢業，目前在三
        商人壽保險公司任辦事員，月入約三萬餘元，有存款十餘萬元，無不動產等
        一切情狀，認上訴人之請求以十五萬元之適當，上訴人逾此部分之請求為無
        理由，應予駁回。
    從而上訴人依侵權行為之法律關係，請求被上訴人賠償伊於十六萬一千零五十八
    元並加計法定遲延利息之範圍內，即屬正當，應予准許。其餘此部分之請求為無
    理由，應予駁回。
    原審就上訴人上開有理由部分，為上訴人敗訴之判決，自有未洽。上訴意旨指摘
    原判決此部分不當，求予廢棄改判，為有理由，自應由本院予以廢棄改判如主文
    第二項所示。另原審就上訴人前開無理由部分，為上訴人敗訴之判決，理由不同
    ，但結論相同，仍應予以維持。上訴意旨指摘原判決此部分不當，求予廢棄改判
    ，為無理由，應予駁回。
四、兩造其餘之攻擊防禦方法暨聲明所用之證據，核與本件判決之結果均不生影響，
    已無再予論述之必要，併此敘明。
據上論結，本件上訴為一部有理由，一部無理由，依民事訴訟法第四百五十條、第四
百四十九條第二項、第七十九條但書判決如主文。
中      華      民      國    九十      年      三      月      一      日
                                民事第四庭
                                    審判長法  官  李  瓊  蔭
                                          法  官  林  金  吾
                                          法  官  楊  豐  卿
右正本係照原本作成。
不得上訴。
中      華      民      國    九十      年      三      月      五      日
                                          書記官  殷  丹  妮


司法院資訊處製作；財團法人民間司法改革基金會備份。
